臺灣高等法院高雄分院刑事判決　　　　95年度上訴字第2236號
上　訴　人　臺灣高雄地方法院檢察署檢察官
被　　　告　甲○○
選任辯護人　曾國龍　律師
上列上訴人因被告違反著作權法等案件，不服臺灣高雄地方法院
94年度訴字第2194號中華民國95年9 月29日第一審判決（起訴案
號：臺灣高雄地方法院檢察署93年度偵字第21970 號），提起上
訴，本院判決如下：
    主  文
原判決撤銷。
甲○○連續行使偽造私文書，足以生損害於他人，處有期徒刑拾
月，緩刑參年。
扣案仿冒之「GV-800影像擷取卡」貳組及「GV-800影像擷取卡驅
動程式光碟」參片，均沒收。
    事  實
一、甲○○係高雄市○○區○○街29之2 號「守護神科技有限公
    司」（下稱守護神公司）之負責人，明知「GV-800影像擷取
    卡」上之「保護晶片」、「電子式抹除可規劃唯讀記憶體」
    內載電腦程式及該影像擷取卡之驅動程式軟體，均為「奇偶
    科技股份有限公司」（下稱奇偶公司）享有著作權之電腦程
    式著作，且現尚在著作財產權存續期間內，任何人未經奇偶
    公司之同意或授權，不得擅自散布；亦明知附表二所示圖樣
    ，係奇偶公司向我國經濟部智慧財產局申請註冊，於該附表
    所示專用期限內，就表列指定專用商品，取得商標專用權之
    商標圖樣（註冊號數、專用期限及指定使用之商品均詳如附
    表二所載），現仍在商標專用期限內，任何人不得販賣未經
    奇偶公司之同意或授權，而於同一商品，使用相同註冊商標
    之物品，又該軟體於驅動程式執行時也會出現奇偶公司表示
    授權之文字。詎甲○○於民國（以下同）93年8 月間某日，
    經在網際網路上搜尋得知大陸地區廣東省深圳市「競天豪威
    科技有限公司」（下稱競天豪威公司），所販售型號HW-800
    號影像擷取卡及驅動程式光碟，分別係非法重製前開奇偶公
    司「GV-800影像擷取卡」上「保護晶片」、「電子式抹除可
    規劃唯讀記憶體」內之電腦程式，及該影像擷取卡驅動程式
    之重製物，竟仍意圖販賣牟利，基於明知係侵害著作財產權
    重製物及重製物光碟而為散布之概括犯意，以每組新台幣（
    下同）4 千元代價購得前開影像擷取卡及驅動程式光碟數套
    後，透由快遞送貨之方式，將前揭影像擷取卡及光碟運送抵
    台後，經甲○○先予測試結果，明知執行上開驅動程式光碟
    時，電腦畫面會出現如附表所示奇偶公司之商標圖樣，及該
    軟體於驅動程式執行時也會出現奇偶公司之授權文字，仍基
    於販賣該仿冒奇偶公司商標圖樣光碟之概括犯意，將前開影
    像擷取卡及光碟藏於守護神公司廁所之夾層間內，再伺機向
    不特定人兜售，並於附表一所示時間，以每套影像擷取卡及
    驅動程式光碟，價值5 千5 百元之代價，分別售予「東原機
    電工程有限公司」、「捷訊通信工程行」而為散布（各次售
    出數量亦如附表一所示），並足生損害於奇偶公司。嗣因奇
    偶公司察覺市場上，有人販售前開侵害其公司智慧財產權之
    影像擷取卡及驅動程式光碟，乃於93年9 月21日由其公司調
    查人員假扮顧客至守護神公司，以8 千元代價向甲○○購得
    上開影像擷取卡及應用軟體光碟1 組後，交由其公司進行鑑
    定結果，確定係侵害其公司著作權及商標權之物品後，報警
    處理，並於93年10月27日，經警持臺灣高雄地方法院法官核
    發之搜索票，至守護神公司搜索，在該公司浴室夾層內查扣
    得GV-800影像擷取卡8 片（惟僅扣案2 片），及在公司內扣
    得該影像擷取卡驅動程式光碟3 片、對帳單1 張、請款單1
    張、銷貨單16張等物，始悉上情。
二、案經奇偶公司訴由高雄市政府左營分局移送台灣高雄地方法
    院檢察署檢察官偵查起訴。
    理  由
一、按除被告所犯為死刑、無期徒刑、最輕本刑為3 年以上有期
    徒刑之罪或高等法院管轄第一審案件者外，於已經被告就被
    訴事實為有罪之陳述時，經審判長告知被告簡式審判程序之
    旨，並聽取公訴人及被告甲○○之意見後，依刑事訴訟法第
    273 條之1 第1 項之規定，裁定進行簡式審判程序，先此敘
    明。
二、上揭事實，業據被告甲○○於原審及本院審理中自白不諱，
    核與奇偶公司告訴代理人裘配恩指述之情節相符，又被告甲
    ○○販售之影像擷取卡及其驅動程式光碟，確有侵害奇偶公
    司著作權等情，有該影像擷取卡及其驅動程式軟體，與奇偶
    公司販售之GV -800 影像擷取卡及其驅動程式軟體相似程度
    及相容性之測試報告、工業技術研究院工業技術服務報告等
    件在卷可稽，又被告甲○○販售之驅動程式光碟經執行後，
    電腦畫面會出現如附表2 所示奇偶公司之商標圖樣，亦經原
    審當庭勘驗無訛，又該軟體於驅動程式執行時也會出現奇偶
    公司之授權文字，並有電腦畫面可憑（見本院卷第189 頁）
    ，此外復有被告甲○○所販售之GV-800影像擷取卡2 片、應
    用軟體光碟3 片及對帳單、請款單各1 張、銷貨單16張等件
    扣案足資佐證，被告甲○○前開出於任意之自白核與事實相
    符，自可採為認定事實之證據，事證明確，其犯行已堪認定
    。
三、核被告甲○○所為，係犯著作權法第91條之1 第2 項、同條
    第3 項明知係侵害著作財產權之重製物（影像擷取卡部分）
    及光碟重製物（驅動程式光碟部分）而散佈罪，商標法第82
    條之販賣仿冒商標商品罪，刑法第216 條、第220 條第2 項
    、第210 條之行使偽造準文書罪。公訴意旨已載明被告甲○
    ○明知係侵害著作財產權之重製物及光碟重製物而為散布之
    犯行，卻於起訴法條誤引被告甲○○所為係違反著作權法第
    91條之1 第1 項犯行，自應予以更正。被告甲○○意圖散布
    而持有上開重製物及光碟重製物，其持有之低度行為，應被
    高度之散布行為所吸收，不另論罪。被告甲○○前後所為多
    次明知係侵害著作財產權之重製物、光碟重製物而為散佈及
    販賣仿冒商標商品及行使偽造準文書之犯行，各均時間緊接
    ，犯罪構成要件相同，顯係基於概括犯意為之，應依刑法修
    正前之連續犯規定各論以連續犯。被告甲○○行為後，著作
    權法雖於93年9 月1 日修正公布，並於同年9 月3 日生效施
    行，惟因被告連續所為之最後1 犯行，係在著作權法修法後
    所為，自應依修正後之著作權法論處。又被告甲○○販售之
    前開驅動程式，內有奇偶公司之商標及授權文字，是被告甲
    ○○以一販賣該驅動程式光碟之行為同時觸犯上開3 罪，為
    想像競合犯，應從一重論以行使偽造準文書罪。公訴意旨雖
    未論及前開被告甲○○違反商標法第82條之販賣仿冒商標商
    品及行使偽造準文書犯行，惟因該部分犯行，與起訴犯行部
    分，有想像競合犯裁判上一罪關係，應為起訴效力所及，本
    院自應併予審究。又刑法已於94年2 月2 日修正公布，於95
    年7 月1 日施行，新修正之刑法第56條之連續犯已廢除，修
    正後之法律無連續犯，一行為一罰，其處罰較重，依刑法第
    2 條第1 項前段從舊從輕之規定，應適用有利於被告甲○○
    之修正前之刑法第56條連續犯之規定處罰。
四、原審予以論科，固非無見，惟查被告甲○○販售之軟體於驅
    動程式執行時也會出現奇偶公司之授權文字，則被告甲○○
    應另有構成行使偽造準文書罪，此部分原審未予論究，尚有
    未洽，檢察官据告訴人公司聲請上訴指摘原判決不當，為有
    理由，原判決自應予撤銷改判，審酌被告甲○○因貪圖一時
    利益，不知尊重他人智慧結晶而侵害他人智慧財產權，影響
    知識經濟產業之發展，更損及我國保護智慧財產權之國際形
    象，其尚無犯罪前科，有台灣高等法院被告前案紀錄表1 紙
    在卷可稽，素行尚佳，嗣後已與告訴人公司和解賠償1 百萬
    元，有和解書可憑，其犯後坦承犯行，態度尚佳等一切情狀
    ，爰仍依原判量處有期徒刑10月。又被告甲○○並無前科未
    曾受有期徒刑以上刑之宣告，此有臺灣高雄地方法院檢察署
    刑案資料查註記錄表可稽，嗣後已與被害人和解，有和解書
    可憑，其經此次偵、審程序及判刑教訓，當知所警惕而無再
    犯之虞，經認其所宣告之刑，以暫不執行為適當，爰仍依原
    判併予宣告緩刑3 年，以啟自新。又本件警員至守護神公司
    搜索結果，共查得8 組侵害告訴人著作權之影像擷取卡，惟
    僅將其中2 組扣案等情，除經原審當庭勘驗扣押物數量無誤
    外，並有台灣高雄地方檢察署扣押物品清單1 紙在卷可稽，
    而該扣案侵害著作權之影像擷取卡2 片，係被告甲○○所有
    ，且為供犯罪所用之物等情，據被告甲○○供承在卷甚明；
    又被告散布驅動程式光碟，係違反著作權法第91條之1 第3
    項之罪，已如前述，故扣案驅動程式光碟3 片，則可不問屬
    於被告與否，均依著作權法第98條之規定宣告沒收（上開光
    碟既已依上述沒收之規定沒收，自不另依商標法第83條規定
    沒收）。至該疏未扣案之6 組影像擷取卡，嗣已經被告甲○
    ○寄回予競天豪威公司等情，據其於原審供述明確，審酌該
    影像擷取卡既已不在我國境內，為免日後執行困難，不另對
    該6 組影像擷取卡諭知沒收。又另扣案之對帳單、請款單各
    1 張、銷貨單16張及磁碟片1 片等物，因上開單據僅係被告
    甲○○於犯罪過程中留存之憑證，或記錄犯罪結果之文書，
    該磁碟片經原審當庭勘驗結果，僅為尚未格式化之磁碟片而
    已，均非直接供作本件犯罪所用之物，爰均不予宣告沒收，
    附此敘明。
據上論結，應依刑事訴訟法第369 條第1 項前段、第364 條、第
299 條第1 項前段，著作權法第91條之1 第3 項、第2 項、第98
條但書，商標法第82條，刑法第216 條、第220 條第2 項、第21
0 條、第2 條第1 項前段、第11條、第55條、第74條第1 項第1
款、修正前刑法第56條，判決如主文。
本案經檢察官林應華到庭執行職務。
中　　華　　民　　國　　96　　年　　3　　月　　19　　日
            刑事第六庭  審判長法  官  王憲義
                              法  官  李璧君
                              法  官  張盛喜
以上正本證明與原本無異。
如不服本判決應於收受本判決後10日內向本院提出上訴書狀，其
未敘述上訴理由者，並得於提起上訴後10日內向本院補提理由書
狀（均須按他造當事人之人數附繕本）「切勿逕送上級法院」。
中　　華　　民　　國　　96　　年　　3 　　月　　19　　日
                              書記官  林明威
附錄本件判決論罪科刑法條：
刑法第216 條、第220 條第2 項、第210 條
商標法第82條：
明知為前條商品而販賣、意圖販賣而陳列、輸出或輸入者，處1
年以下有期徒刑、拘役或科或併科新臺幣5 萬元以下罰金。
著作權法第91條之1：
擅自以移轉所有權之方法散布著作原件或其重製物而侵害他人之
著作財產權者，處3 年以下有期徒刑、拘役，或科或併科新臺幣
50萬元以下罰金。
明知係侵害著作財產權之重製物而散布或意圖散布而公開陳列或
持有者，處3 年以下有期徒刑，得併科新臺幣7 萬元以上75 萬
元以下罰金。
犯前項之罪，其重製物為光碟者，處6 月以上3 年以下有期徒刑
，得併科新臺幣20萬元以上2 百萬元以下罰金。但違反第87條第
4 款規定輸入之光碟，不在此限。
犯前二項之罪，經供出其物品來源，因而破獲者，得減輕其刑。
附表一：
     時    間        對            象               數量
 1. 93年8月16日    東原機電工程有限公司             1套
 2. 93年8月21日    同上                             1套
 3. 93年8月26日    同上                             1套
 4. 93年9月15日    同上                             1套
 5. 93年9月20日    同上                             2套
 6. 93年8月5 日    捷訊通信工程行                   2套
 7. 93年8月9 日    同上                             1套
 8. 93年8月28日    同上                             1套
 9. 93年8月18日    同上                             1套
 10.93年9月11日    同上                             1套
